【裁判字號】    95,交聲,1197
【裁判日期】    950713
【裁判案由】    交管條例聲異
【裁判全文】
臺灣板橋地方法院交通事件裁定       95年度交聲字第1197號
原處分機關  交通部公路總局臺北區監理所
異  議  人
即受處分人  甲○○
上列異議人即受處分人因違反道路交通管理處罰條例案件，對於
交通部公路總局臺北區監理所於民國95年1月10 日所為之北監自
裁字裁40-DA0000000號裁決書所為之處分不服，聲明異議，本院
裁定如下：
    主  文
異議駁回。
    理  由
一、原處分意旨略以：異議人即受處分人甲○○於民國94年10月
    23日下午3時48分許，駕駛車牌號碼LE-0842號自用小客車，
    在桃園縣楊梅鎮○○路○○街，經桃園縣政府警察局楊梅分
    局警員舉發「在設有禁止停車標誌之處所停車」、「不依順
    行方向停車」、「車輛所有人之處罰，應歸責車輛駕駛人」
    ，並移送原處分機關交通部公路總局臺北區監理所，經原處
    分機關於95年1月10日依據道路交通管理處罰條例第56條第1
    項第4款、第6款、第85條第2項之規定裁處異議人新臺幣（
    下同）1,800元，罰鍰限於95年2月9 日前繳納，並註明上開
    罰鍰逾期不繳納之處分。
二、聲明異議意旨略以：異議人係因未收到監理所寄發之裁決書
    及郵局的掛號郵件招領單而遭註銷駕照，伊住在公寓式樓層
    之4 樓，樓下為公眾出入口，伊與家人每天均有回家，通知
    單可能掉落，或被不明人士撕走等不明原因，以致無法領取
    監理所寄來的信函云云。
三、按處理違反道路交通管理事件，有關文書送達之程序，依行
    政程序法之規定，違反道路交通管理事件統一裁罰基準及處
    理細則第五條定有明文。又送達，於應受送達人之住居所、
    事務所或營業所為之；於應送達處所不獲會晤應受送達人時
    ，得將文書付與有辨別事理能力之同居人、受僱人或應送達
    處所之接收郵件人員；應受送達人或其同居人、受僱人、接
    收郵件人員無正當理由拒絕收領文書時，得將文書留置於應
    送達處所，以為送達；送達，不能依前2 條規定為之者，得
    將文書寄存送達地之地方自治或警察機關，並作送達通知書
    兩份，1 份黏貼於應受送達人住居所、事務所、營業所或其
    就業處所門首，另1 份交由鄰居轉交或置於該送達處所信箱
    或其他適當位置，以為送達。前項情形，由郵政機關為送達
    者，得將文書寄存於送達地之郵政機關，行政程序法第72條
    第1項前段、第73條第1項、第3項、第74條第1項、第2 項分
    別定有明文。復按受處分人不服道路交通管理處罰條例第8
    條所定主管機關所為之處罰者，得於接到裁決書之翌日起20
    日內，向管轄地方法院聲明異議，道路交通管理處罰條例第
    87條第1 項定有明文。又交通法庭認聲明異議不合法律上之
    程式，且無從補正者，應以裁定駁回之，道路交通案件處理
    辦法第18條亦定有明文。故受處分人自應於上開規定之期間
    內向法院聲明異議，倘受處分人逾期異議，即於法不合，法
    院自應裁定駁回。
四、經查：
（一）本件裁決書依異議人位於臺北縣樹林市○○街80巷15弄16
      號4 樓之住址為送達時，因未會晤應受送達人即異議人，
      亦無受領人之同居人或受雇人或應受送達處所接受郵件人
      員，乃於95年1月16 日依法寄存於樹林育英街郵局，並作
      成送達通知書2份，1份黏貼於應受送達人住居所、事務所
      、營業所或其就業處所門首，1 份置於該受送達處所信箱
      或其他適當位置，以寄存送達方式送達予異議人，此有交
      通部公路總局臺北區監理所送達證書、95年5月11 日北監
      自字第0951006703號函、中華郵政股份有限公司板橋郵局
      95 年6月5日板郵字第0950300099號函影本各1份在卷可考
      ，且異議人之住址確實為「臺北縣樹林市○○街80巷15弄
      16號4 樓」乙節，業經異議人於聲明異議狀中陳明，且有
      本院依職權查詢之戶籍資料1 份可稽，故本件裁決書確已
      依法而為送達。
（二）按「聲明異議案件之處理，除準用刑事訴訟法有關規定外
      ，依本辦法之規定處理之」，道路交通案件處理辦法第4
      條第1 項定有明文。而「送達文書，除本章有特別規定外
      ，準用民事訴訟法之規定」，刑事訴訟法第62條定有明文
      。又「寄存送達，自寄存之日起，經十日發生效力」，民
      事訴訟法第138條第2項亦有明文。且寄存送達發生效力所
      應「經10日」期間，應自寄存日之翌日起算，最高法院94
      年7月5日94年度第1 次庭長、法官會議紀錄可資參酌。準
      此，關於交通聲明異議案件之寄存送達，亦應自寄存之翌
      日起10日發生送達之效力。又依法院訴訟當事人在途期間
      標準第4條之規定，異議人住於臺北縣樹林市○○街80 巷
      15弄16號4 樓，此有其具名之聲明異議狀在卷足參，其向
      設於臺北縣樹林市之原處分機關為聲明異議，依法不扣除
      在途期間。故異議人對原處分機關是項裁決不服欲提起異
      議，其合法提出異議期間即自95年1月17 日起算寄存送達
      之發生效力期間10日，再加聲明異議之期間20日，則應至
      95年2月15日止，且95年2月15日為星期三，並非例假日，
      惟異議人遲至95年6月26 日始向原處分機關提出聲明異議
      狀，此有蓋有原處分機關收文日期章戳之聲明異議狀可憑
      ，則異議人之聲明異議顯然不合法律上程式，且無從補正
      ，核諸前揭說明，自應將異議人之異議駁回。
五、據上論斷，應依道路交通案件處理辦法第18條，裁定如主文
    。
中    華    民    國    95    年    7    月     13    日
                  交通法庭  法  官  侯志融
以上正本證明與原本無異。
如不服本裁定，應於裁定送達後5 日內向本院提出抗告狀。
                            書記官  張玉如
中    華    民    國    95    年    7     月    13    日


司法院資訊處製作；財團法人民間司法改革基金會備份。
